臺灣彰化地方法院刑事判決　　　　　　　　　　　　　九十三年度訴字第六三三號
　　公　訴　人　臺灣彰化地方法院檢察署檢察官
　　被　　　告　甲○○
　　指定辯護人　酈長春律師
　　被　　　告　乙○○
　　指定辯護人　蔡宜宏律師
右列被告等因偽造紙幣等案件，經檢察官提起公訴（九十三年度偵字第二八一二號、
第三０七九號），本院判決如左：
    主  文
甲○○變造國民身分證，足以生損害於公眾及他人，處有期徒刑肆月，扣案變造之「
陳瑞益」國民身分證上之甲○○照片壹張沒收；又行使偽造之通用紙幣，處有期徒刑
參年肆月，扣案之偽造通用紙幣參張（編號為ＬＸ五七五六五七ＥＵ、ＬＸ七五五六
七六ＥＵ、ＬＸ七五五六六七ＥＵ號）沒收；又共同意圖供行使之用，而收集偽造之
通用紙幣，處有期徒刑參年陸月，扣案之偽造通用紙幣伍張（編號為ＬＸ五七九六五
九ＥＵ、ＬＸ七五五六七六ＥＵ、ＬＸ七五五六五七ＥＵ、ＬＸ七五五六五一ＥＵ、
ＥＭ七五六七七五ＥＵ號）沒收；應執行有期徒刑柒年，扣案變造之「陳瑞益」國民
身分證上之甲○○照片壹張、扣案之偽造通用紙幣捌張（編號為ＬＸ五七五六五七Ｅ
Ｕ、ＬＸ七五五六七六ＥＵ、ＬＸ七五五六六七ＥＵ號、ＬＸ五七九六五九ＥＵ、Ｌ
Ｘ七五五六七六ＥＵ、ＬＸ七五五六五七ＥＵ、ＬＸ七五五六五一ＥＵ、ＥＭ七五六
七七五ＥＵ號）均沒收。
乙○○共同意圖供行使之用，而收集偽造之通用紙幣，處有期徒刑參年貳月，扣案之
偽造通用紙幣伍張（編號為ＬＸ五七九六五九ＥＵ、ＬＸ七五五六七六ＥＵ、ＬＸ七
五五六五七ＥＵ、ＬＸ七五五六五一ＥＵ、ＥＭ七五六七七五ＥＵ號）沒收。
    事  實
一、甲○○於民國九十三年三月中旬某日晚間，在彰化縣彰化市○○路與自強南路交
    接口處，拾獲陳瑞益所遺失之國民身分證，認經變造後可供己使用，竟意圖自己
    不法之所有，於該時地將之侵占入己，並於同年三月下旬某日，在其位於彰化縣
    彰化市○○里○○路五０二巷十四弄二號之住處內，以該國民身分證上陳瑞益之
    照片撕去，以換貼甲○○自己照片之方式變造之，足以生損害於戶政機關對於身
    分證管理之正確性及陳瑞益。
二、甲○○意圖供行使之用，於九十三年三月間某日，在不詳地點，明知不詳姓名、
    年籍約三十歲之成年男子所交付之新台幣（下同）一千元紙幣三張，均為偽造之
    通用紙幣（編號分別為ＬＸ五七五六五七ＥＵ、ＬＸ七五五六七六ＥＵ、ＬＸ七
    五五六六七ＥＵ號），予以收集後，即基於行使偽造通用紙幣之犯意，於九十三
    年三月三十日上午九時二十八分許，至位於彰化縣彰化市○○路二九四號、丁○○所經營之「萬有洋煙酒行」，購買價格四百七十元之「登喜路」牌香煙一條，
    而持其中之偽造千元紙幣一張（號碼為ＬＸ五七五六五七ＥＵ號）交付予丁○○
    而行使，並由丁○○處找回五百三十元得逞，後丁○○經檢視發現有異追出店外
    ，惟甲○○已逃逸無蹤；經丁○○報警處理，並提出該千元偽鈔一張扣案，由警
    依該商行監視錄影畫面查出甲○○使用該偽鈔，旋於九十三年四月六日夜間九時
    四十分許，持本院核發之搜索票，搜索其位於彰化市○○路五０二巷十四弄二號
    之住處，並扣得前開號碼ＬＸ七五五六七六ＥＵ、ＬＸ七五五六六七ＥＵ號之偽
    造千元紙幣各一張，及前揭經甲○○變造、陳瑞益所遺失之國民身分證。
三、詎甲○○為警查獲後，為避免直接行使偽鈔被查獲，乃於九十三年四月六日後某
    日，與乙○○約定，由甲○○先取得偽鈔後，再由乙○○以一張千元假鈔換回五
    百元真鈔之方式，招募知情之不特定人換回真鈔。嗣甲○○與乙○○共同基於意
    圖供行使之用予收集偽造通用紙幣後再交付他人之犯意聯絡，彼此相約於九十三
    年四月十四日下午三時三十分許，在甲○○位於彰化縣彰化市○○路五０二巷十
    四弄二號住處外碰面，由一不詳姓名、年籍約三十歲之成年男子，當場將偽造之
    通用紙幣五張（編號分別為ＬＸ五七九六五九ＥＵ、ＬＸ七五五六七六ＥＵ、Ｌ
    Ｘ七五五六五七ＥＵ、ＬＸ七五五六五一ＥＵ、ＥＭ七五六七七五ＥＵ號）交付
    予甲○○，甲○○與乙○○於收集後，二人推由乙○○於同日下午四時許，攜該
    五張偽造之通用紙幣，至位於彰化市○○路之「橘楓網路咖啡店」騎樓下交付予
    丙○○，惟丙○○於獲悉可取得偽鈔之消息後即已先向警方檢舉，嗣乙○○準備
    交付丙○○五張千元偽造通用紙幣之際，即遭在現場埋伏之員警當場查獲，甲○○、乙○○因而交付偽造通用紙幣未遂，經警由乙○○之手中扣得前開千元偽造
    通用紙幣五張，經乙○○之供述，再循線查獲甲○○。
四、案經彰化縣警察局移送及彰化縣警察局彰化分局報告臺灣彰化地方法院檢察署檢
    察官偵查起訴。
    理  由
一、訊據被告甲○○對於侵占陳瑞益遺失之國民身分證、及以換貼自己照片之方式加
    以變造之事實（即事實一），已於警訊、偵查及本院審理中坦承不諱，且核與證
    人陳瑞益於警詢證訴之情節相符；又證人陳瑞益之該證詞，雖係被告以外之人於
    審判外之言詞陳述，為傳聞證據，然被告甲○○於本院調查證據時，知有上情而
    仍未於言詞辯論終結前聲明異議，且本院審酌該言詞陳述均係由證人出於自由意
    識而陳述，所陳述之內容又無顯不可信之情事等一切情況，認為適當，依刑事訴
    訟法第一百五十九條之五規定，得採為認定本件犯罪事實之證據，併此敘明；此
    外，並有該經變造之國民身分證扣案可稽，被告甲○○侵占遺失物及變造身分證
    之犯行，可以認定。
二、再訊據被告甲○○矢口否認有行使偽造通用紙幣之事實（即事實二），及否認有
    自不詳人士收集偽造通用紙幣後，推由被告乙○○交付予丙○○以換回真鈔之犯
    行（即事實三），辯稱：伊打麻將贏得二萬多元，其中夾雜上開千元偽鈔三張，
    使用其中一張偽鈔購買香煙時尚不知係偽鈔，後來發現剩下的二張是偽鈔，即未
    再使用，又伊與被告乙○○僅朋友關係，很少聯絡，伊對被告乙○○在「橘楓網
    路咖啡店」騎樓下，交付偽鈔予丙○○之事完全不知情等云云。惟查：（一）證
    人丁○○於偵查中結證稱：被告甲○○以偽造千元通用紙幣一張，向其購買香煙
    一條等情甚詳；及有被告甲○○交付予證人丁○○之偽造千元通用紙幣一張、及
    於被告甲○○前揭住處查獲之偽造千元通用紙幣二張扣案可資憑佐，核該偽造千
    元通用紙幣三張，並無凹版印文，亦無變色油墨，以手觸摸及定睛端詳，可分辨
    與真鈔不同；（二）證人乙○○業於本院審理中，結證被告甲○○與其約定，以
    一張千元假鈔換回五百元真鈔之方式，共同收集偽造千元通用紙幣五張後，推由
    被告乙○○攜往交付丙○○等語明確；又經警由被告乙○○手中扣得前開千元通
    用紙幣五張，經送中央印製廠鑑定，認均係以彩色噴墨方式仿印，無凹版印紋凸
    起效果，紙質與真鈔不同，水印以灰色墨在紙張背面仿製，安全線先燙印整條箔
    膜（含面額數字），再以灰色墨覆蓋仿鈔券正面五段裸露部分，左下角面額數字
    以燙印箔膜仿折光變色油墨，故均認定為偽造無訛，有該廠九十三年四月二十七
    日中印發字第０９３０００２２０３號函在卷可稽；（三）於被告甲○○住處扣
    得偽造千元通用紙幣二張，與被告甲○○住處所查扣及購買香煙使用之該偽造千
    元通用紙幣一張共三張，互核被告乙○○「橘楓網路咖啡店」騎樓下為警扣得之
    前揭偽造千元通用紙幣五張做比較，二者編號型式相近，除ＥＭ七五六七七五Ｅ
    Ｕ號之偽造千元通用紙幣外，餘均以ＬＸ開頭、ＥＵ結尾，甚而ＬＸ七五五六七
    六ＥＵ號為完全相同，足見該偽造千元通用紙幣八張，應均係被告甲○○由同一
    來源取得；由本案之查獲過程，及二人執有之偽造千元通用紙幣形式相近，可認
    證人乙○○於本院中之前揭證詞可採；（四）另被告二人確有於九十三年四月十
    四日下午通話聯絡，亦有被告二人所分別執有之行動電話雙向通聯紀錄在卷可憑
    ，此可獲致被告甲○○確有前揭犯行之心證。從而被告甲○○所辯與事實相悖，
    不可採信。被告甲○○行使、共同收集偽造通用紙幣犯行，應可認定。
三、被告乙○○對於右揭與被告甲○○共同收集千元偽鈔五張，並在交付丙○○之際
    ，為警查獲之事實坦承不諱；核與證人即查獲被告乙○○之員警陳坤男於偵查中
    證述之情節相符；另證人丙○○亦於警詢中證述明確；雖證人丙○○之證詞，係
    被告以外之人於審判外之言詞陳述，為傳聞證據，然被告乙○○於本院調查證據
    時，知有上情而仍未於言詞辯論終結前聲明異議，且本院審酌該言詞陳述均係由
    證人丙○○出於自由意識而陳述，所陳述之內容又無顯不可信之情事等一切情況
    ，認為適當，依刑事訴訟法第一百五十九條之五規定，得採為認定本件犯罪事實
    之證據，附此敘明；又經警由被告乙○○手中扣得前開千元通用紙幣五張，經送
    中央印製廠鑑定，均認定為偽造無訛，有如前述；被告乙○○共同收集偽造通用
    紙幣之犯行亦可認定。
四、按刑法第一百九十六條第一項之行使、收集或交付偽造通用紙幣罪，其所謂「行
    使」係乃含有詐欺性質，即以假充真，不使人知為偽幣而交付於人之謂；而「收
    集」者，舉凡意圖供自己或他人行使之用，而有收受、蒐集、收買、受贈、互換
    、強取、詐取等一切移轉自己「持有」之行為皆屬之，而所稱「交付」者，指非
    基於直接行使之目的，僅意圖供行使之用，而將他人偽造之有價證券，由自己「
    持有」之狀態，移轉於知情之他人持有之行為而言，即交付者與收受者互知其為
    偽幣，而由一方交與他方收受之謂，此最高法院著有八十三年度台上字第三九０
    號判決可資參照；又「收集」本含有反覆為同一行為之意，並無連續犯之可言，
    最高法院亦著二十九年上字第二一五五號判例可為依憑。是核被告甲○○前揭犯
    罪事實一所為，係犯刑法第三百三十七條之侵占遺失物罪、同法第二百十二條之
    變造特種文書罪，前揭犯罪事實二所為，係犯同法第一百九十六條第一項之行使
    偽造通用紙幣罪、前揭犯罪事實三所為，係犯同法第一百九十六條第一項之收集
    偽造通用紙幣罪。核被告乙○○所為，係犯刑法第一百九十六條第一項之收集偽
    造通用紙幣罪。被告甲○○侵占遺失國民身分證係為加以變造，故其侵占遺失物
    犯行與變造特種文書犯行間，有牽連關係，應從一較重之刑法第二百十二條之變
    造特種文書罪處斷；又被告甲○○事實二之收集偽造通用紙幣罪後持以購買香煙
    而行使之，其收集偽造通用紙幣之低度行為，應為行使偽造通用紙幣罪之高度行
    為所吸收，故不另論收集偽造通用紙幣罪；另被告甲○○與被告乙○○共同收集
    偽造通用紙幣罪後，推由被告乙○○交付予丙○○，惟被告乙○○尚未交付予丙○○，即為警查獲而交付未遂，既然收集之行為已屬既遂，依重行為吸收輕行為
    之法理，被告甲○○、乙○○僅論以收集偽造通用紙幣罪，而不再論以交付偽造
    通用紙幣罪；被告甲○○與被告乙○○就收集偽造通用紙幣之犯行間，有犯意之
    聯絡、行為之分擔，均應論以共同正犯。被告甲○○所犯前開變造特種文書罪、
    行使偽造通用紙幣罪、共同收集偽造通用紙幣罪三罪間，犯意不同、犯罪構成要
    件有別，應分論併罰。爰審酌被告甲○○蔽於私利，行使偽鈔，破壞金融交易秩
    序，於遭查獲行使偽鈔後，改以收集偽鈔而交付他人，且與不法偽造紙幣之犯罪
    者有密切關係，惟始終否認犯行，拒絕供述提供偽造貨幣來源，犯後態度不佳，
    犯罪所生之損害非輕，及其品行、智識程度、犯罪動機、目的、手段、偽鈔之數
    額等情，分別量處如主文所示之刑，並定應執行刑。另審酌被告乙○○於警詢、
    偵查及本院審理中坦承不諱，深具悔意、供述其他共犯，犯後態度良好，及檢察
    官亦請求對其從輕量刑等情，量處如主文所示之刑。扣案之八張千元偽鈔（犯罪
    事實二部分有三張、犯罪事實三部分有五張）為偽造之通用紙幣，不論是否屬被
    告所有，均應依刑法第二百條之規定，宣告沒收之。扣案之變造「陳瑞益」國民
    身分證上所換貼之被告甲○○照片一張，既為被告甲○○所有，且供犯罪所用之
    物，應依刑法第三十八條第一項第二款之規定，宣告沒收。
據上論斷，應依刑事訴訟法第二百九十九條第一項前段，刑法第二十八條、第三百三
十七條、第二百十二條、第一百九十六條第一項、第五十五條、第五十一條第五款、
第二百條、第三十八條第一項第二款，罰金罰鍰提高標準條例第一條前段，判決如主
文。
本案經檢察官田德煙到庭執行職務。
中　　華　　民　　國　　九十三　　年　　　十　　　月　　　二十九　　　　日
                                臺灣彰化地方法院刑事第一庭
                                    審判長法　　　官
                                          法　　　官
                                          法　　　官
右正本證明與原本無異。
如不服本判決，應於送達後十日內向本院提出上訴狀(須附繕本)。
告訴人或被害人對於判決如有不服具備理由請求檢察官上訴者，其上訴期間之計算係
以檢察官收受判決正本之日期為準。
                                    法院書記官
中　　華　　民　　國　　八十一　　年　　　　　　　月　　　　　　　　　日
